臺灣高等法院臺中分院刑事判決
110年度上訴字第1984號
上  訴  人  
即  被  告  趙柏舜



選任辯護人  馬惠怡律師（法扶律師）
上列上訴人因違反毒品危害防制條例案件，不服臺灣臺中地方法
院110年度訴字第1460號中華民國110年9月29日第一審判決（起
訴案號：臺灣臺中地方檢察署110年度偵字第19844號），提起上
訴，本院判決如下：
　　主　　文
原判決撤銷。
趙柏舜販賣第二級毒品，處有期徒刑貳年拾月。扣案如附表一編
號２至７、９所示之物，均沒收銷燬；扣案如附表一編號、所示
之物及如附表一編號、附表二所示之犯罪所得，均沒收。
　　犯罪事實
一、趙柏舜明知甲基安非他命係毒品危害防制條例第2條第2項第
    2款所規定之第二級毒品，不得非法持有、販賣，竟基於意
    圖營利販賣第二級毒品甲基安非他命之犯意，於民國110年6
    月14日前某日，將其所持用如附表一編號10所示行動電話內
    所安裝之通訊軟體Grindr暱稱取為「Hi調 現約」，用以暗
    示其有販賣毒品，闕帝丰於110年6月14日晚間某時，見趙柏
    舜上開Grindr暱稱後，以Grindr暱稱「嗨top現約」與趙柏
    舜聯繫，並表示欲購買甲基安示他命2公克，趙柏舜即以所
    持用如附表一編號所示行動電話、門號SIM卡上網後提供個
    人熱點，復以如附表一編號10所示行動電話連接前揭熱點之
    網路訊號後，與闕帝丰持續以Grindr磋商甲基安非他命買賣
    事宜後，約定交易價格為新臺幣(下同)8,500元(含甲基安非
    他命2公克費用6,500元及運送毒品風險費用2,000元)。闕帝
    丰先與友人張文銘於110年6月14日晚間8時50分許，進入臺
    中市○○區○○路0段0000號之○○汽車旅館313號房後，再通知趙
    柏舜前來交易。趙柏舜則委由不知情之友人戴哲偉駕駛小客
    車搭載其前往上址汽車旅館，趙柏舜於110年6月15日凌晨0
    時43分許，進入313號房後，將甲基安非他命2包販賣並交付
    與闕帝丰，且向闕帝丰收取8,500元，而完成交易。嗣臺中
    市政府警察局豐原分局翁子派出所所長邱柏昌、警員黃宏生
    於000年0月00日凌晨1時13分前某時許，在上址汽車旅館外
    發現戴哲偉違規停車，遂主動上前盤查，戴哲偉向員警稱其
    係搭載趙柏舜至此處訪客，員警察覺有異，故向櫃檯查問訪
    客資料及房號，發現313房住宿登記房客闕帝丰為毒品人口
    ，便在313號房外埋伏，至110年6月15日凌晨1時50分許，趙
    柏舜打開該房鐵捲門離開時，員警即上前盤查，因趙柏舜神
    情慌張，舉止可疑，員警遂詢問趙柏舜隨身包包內是否有違
    禁物，趙柏舜否認，然仍主動打開包包供員警目視檢查，而
    趙柏舜於打開包包過程中，雙手不停顫抖，員警目視發現包
    包內有一個夾鏈袋，經趙柏舜自行打開，內有如附表一編號
    ２至８所示之甲基安非他命6包及針筒2支等物，趙柏舜旋辯稱
    係313號房客闕帝丰所有，員警不斷詢問趙柏舜持有毒品細
    節，因趙柏舜回答內容前後矛盾，不合常理，員警便請趙柏
    舜配合進入313號房內詢問闕帝丰，以釐清案情，隨後經闕
    帝丰同意後進入313號房，員警詢問闕帝丰有關趙柏舜所持
    有如附表一編號２至７所示甲基安非他命6包及該房內如附表
    三編號１至３所示甲基安非他命3包係何人所有時，闕帝丰坦
    承其向趙柏舜購買甲基安非他命，而查獲上情，並經警當場
    扣得趙柏舜所持有如附表一所示之物。另趙柏舜於110年6月
    15日晚間，在偵查中自行繳交犯罪所得2,000元供扣案（扣
    案如附表二）。
二、案經臺中市政府警察局豐原分局報告臺灣臺中地方檢察署檢
    察官偵查起訴。　
　　理　　由
一、證據能力方面：
    按被告以外之人於審判外之陳述，雖不符前4條（即刑事訴
    訟法第159條之1至第159條之4）之規定，而經當事人於審判
    程序同意作為證據，法院審酌該言詞陳述或書面陳述作成時
    之情況，認為適當者，亦得為證據。當事人、代理人或辯護
    人於法院調查證據時，知有第159條第1項不得為證據之情形
    ，而未於言詞辯論終結前聲明異議者，視為有前項之同意，
    刑事訴訟法第159條之5定有明文。而其立法意旨在於傳聞證
    據未經當事人之反對詰問予以核實，乃予排斥。惟若當事人
    已放棄對原供述人之反對詰問權，於審判程序表明同意該等
    傳聞證據可作為證據，基於尊重當事人對傳聞證據之處分權
    ，及證據資料愈豐富，愈有助於真實發見之理念，此時，法
    院自可承認該傳聞證據之證據能力。經查，本判決以下所引
    用上訴人即被告趙柏舜（下稱被告）以外之人於審判外之陳
    述，檢察官、被告及其選任辯護人均未爭執其證據能力，迄
    本院言詞辯論終結前亦均未聲明異議，本院審酌此等供述證
    據取得過程，尚無違法不當之情形，且均與本案待證事實具
    有關聯性，認為以之作為證據屬適當，揆諸上開規定，自均
    具證據能力。
二、認定犯罪事實所憑證據及理由：
  ㈠上開犯罪事實，業據被告迭於警詢、偵查、原審及本院審理
    中坦承不諱（見偵卷第39至45、227至231頁、原審卷第28、
    29、216頁、本院卷第122、207頁），復經證人闕帝丰於警
    詢、偵查；證人戴哲偉、證人即上址汽車旅館313號房內在
    場人張文銘於警詢，分別證述明確（見偵卷第49至53、55至
    63、233至237頁），且有員警110年6月15日職務報告、○○汽
    車旅館監視器翻拍照片、現場照片、手機畫面翻拍照片、衛
    生福利部草屯療養院（下稱草屯療養院）110年7月6日草療
    鑑字第1100600165號鑑驗書、110年7月1日草療鑑字第11006
    00166號鑑驗書、員警110年9月3日職務報告附卷可證（見偵
    卷第35、145至173、273、274頁、原審卷第87至89、105、1
    09頁），又有扣案如附表一編號２至７、９至、附表二所示之
    物、犯罪所得，及附表三編號１至３其中甲基安非他命2包可
    資佐證。堪認被告之自白與事實相符，堪以認定。
　㈡我國就販賣甲基安非他命行為之查緝一向執法甚嚴，並科以
    重刑，且販賣甲基安非他命係違法行為，不可公然為之，亦
    無公定價格，容易分裝及增減份量，每次買賣之價量，可能
    隨時依雙方關係深淺、資力、需求量及對行情之認知、來源
    是否充裕、查緝是否嚴謹、購買者被查獲時供述購買對象之
    可能風險之評估等情形，而異其標準，非可一概而論；販賣
    之利得，除被告坦承犯行或價量俱臻明確外，委難察得實情
    ，販賣之人以「價差」或「量差」或「調降純度」謀取利潤
    之方式或有差異，然其意圖營利之販賣行為則屬相同，並無
    二致。兼參酌甲基安非他命量微價高，販賣者有暴利可圖，
    茍非意圖販賣營利，一般人豈會甘冒重刑而販賣甲基安非他
    命。查被告於原審審理時自承：我本案販賣甲基安非他命2
    公克可以賺到1,200元等語（見原審卷第28頁）。足認，被
    告本案販賣甲基安非他命之行為，有營利之意圖至明。
　㈢綜上，本案事證明確，被告上開犯行，洵堪認定，應依法論
    科。
三、論罪科刑：
  ㈠按甲基安非他命係毒品危害防制條例第2條第2項第2款依毒品
    成癮性、濫用性及對社會危害性分級管制之第二級毒品，不
    得非法持有、販賣。
  ㈡核被告所為，係犯毒品危害防制條例第4條第2項之販賣第二
    級毒品罪。被告因販賣而持有第二級毒品之低度行為，應為
    其販賣第二級毒品之高度行為所吸收，不另論持有毒品之罪
    。
  ㈢按對於未發覺之罪自首而受裁判者，得減輕其刑。但有特別
    規定者，依其規定，刑法第62條定有明文。而該條所謂發覺
    ，固非以有偵查犯罪職權之機關或人員確知其人犯罪無誤為
    必要，而於對其發生嫌疑時，即得謂為已發覺；但此項對犯
    人之嫌疑，仍須有確切之根據得為合理之可疑者，始足當之
    ，若單純主觀上之懷疑，要不得謂已發生嫌疑（最高法院88
    年度台上字第1081號判決要旨參照）。經查，臺中市政府警
    察局豐原分局翁子派出所所長邱柏昌、警員黃宏生於000年0
    月00日凌晨1時13分前某時許，在上址汽車旅館外發現戴哲
    偉違規停車，遂主動上前盤查，戴哲偉向員警稱其係搭載被
    告至此處訪客，員警察覺有異，故向櫃檯查問訪客資料及房
    號，發現313房住宿登記房客闕帝丰為毒品人口，便在313號
    房外埋伏，至110年6月15日凌晨1時50分許，被告打開該房
    鐵捲門離開時，員警即上前盤查，因被告神情慌張，舉止可
    疑，員警遂詢問被告隨身包包內是否有違禁物，被告否認，
    然仍主動打開包包供員警目視檢查，而被告於打開包包過程
    中，雙手不停顫抖，員警目視發現包包內有一個夾鏈袋，經
    被告自行打開，內有如附表一編號２至８所示之甲基安非他命
    6包及針筒2支等物，經員警當場詢問被告後，被告辯稱：上
    開毒品係313號房客給他拿去丟的，員警依其辦案經驗判斷
    ，被告所辯不合理，便請被告配合進入313號房內詢問闕帝
    丰，以釐清案情，被告隨即向一旁之女警表示其送毒品過來
    等語，但未明示其前來交易毒品，員警根據上情跡證，即懷
    疑被告涉有販賣毒品嫌疑等情，業據證人即豐原分局翁子派
    出所所長邱柏昌於本院審理時到庭證述明確（本院卷第214
    、215頁），是被告於員警向證人闕帝丰詢問前，並未主動
    供出其本案販賣毒品犯行，而警方當時依客觀存在之各項跡
    證，已合理懷疑被告有販賣甲基安非他命犯行，則被告縱於
    嗣後之警詢供述本案販賣毒品犯行，亦僅係自白，而不構成
    自首，自無適用刑法第62條前段規定減輕其刑之問題。
  ㈣被告於偵查、原審及本院審理時始終坦承本案販賣第二級毒
    品犯行不諱，已如前述，應依毒品危害防制條例第17條第2
    項規定，減輕其刑。
　㈤按犯毒品危害防制條例第4條至第8條、第10條或第11條之罪
    ，供出毒品來源，因而查獲其他正犯或共犯者，減輕或免除
    其刑，為同條例第17條第1項所明定。而所謂「供出毒品來
    源，因而查獲者」，係指具體提供毒品來源之資訊，使有偵
    查（或調查）犯罪職權之公務員知悉而對之發動偵查（或調
    查），並因而破獲者而言（最高法院99年度台上字第4392號
    判決參照）。查被告於警詢、偵查中供稱其本案販賣之甲基
    安非他命來源係向暱稱「胡」（或「老胡欸」）之人購得等
    情，而臺灣臺中地方檢察署雖函覆本院，稱未因被告供述而
    查獲其毒品上手，此有該署110年11月24日中檢謀海110偵19
    844字第1109117628號函可參（本院卷第117頁），惟警方依
    被告之供述，查明該暱稱「胡」者之真實姓名為胡高誌，而
    於110年9月13日緝獲犯罪嫌疑人胡高誌到案，並查獲其人確
    有本案被告所指販賣甲基安非他命犯行，隨即於同（13)日
    以中市警豐分偵字第1100058628號刑事案件報備移送臺灣臺
    中地方檢察署偵辦，此有臺中市政府警察局豐原分局110年1
    2月20日中市警豐分偵字第1100074425號函暨其刑事案件報
    告書、同局110年12月28日中市警豐分偵字第1100082884號
    函暨趙柏舜及胡高誌警詢筆錄各1份可稽（本院卷第143至14
    9頁、第155至185頁），足認本件確因被告之供述而查獲其
    毒品來源，審酌被告販賣毒品行為足以助長毒品氾濫，危害
    國民健康，影響社會治安至鉅，不適宜免除其刑，爰依毒品
    危害防制條例第17條第1項遞減輕其刑。
　㈥又按刑法第59條規定之酌量減輕其刑，必須犯罪另有特殊之
    原因與環境，在客觀上足以引起一般同情，認為即使予以宣
    告法定最低度刑，猶嫌過重者，始有其適用。此所謂法定最
    低度刑，固包括法定最低本刑；惟遇有其他法定減輕之事由
    者，則應係指適用其他法定減輕事由減輕其刑後之最低度刑
    而言。倘被告別有法定減輕事由者，應先適用法定減輕事由
    減輕其刑後，猶認其犯罪之情狀顯可憫恕，即使科以該減輕
    後之最低度刑仍嫌過重者，始得適用刑法第59條規定酌量減
    輕其刑（最高法院100年度台上字第744號判決參照）。查被
    告販賣第二級毒品之次數、數量及所得雖非甚鉅，亦與大盤
    販賣大量毒品者截然有別，然被告販賣第二級毒品，直接戕
    害購毒者身心健康，助長毒品流通，對社會治安實有相當程
    度危害，惡性匪淺，其販賣毒品行為在客觀上尚無足以引起
    一般同情而堪憫恕情形，且被告販賣第二級毒品犯行，經依
    毒品危害防制條例第17條第1項、第2項規定遞減其刑後，其
    最低法定刑已大幅降低，縱科以最低度刑即有期徒刑1年8月
    ，亦無情輕法重情形，自無適用刑法第59條規定酌減其刑之
    餘地。
四、原審認被告上揭犯行，事證明確，而予論罪科刑，固非無見
    。惟①本案被告並無自首可言，如前所述。原審未予詳查，
    即遽認被告成立自首，容有未洽。②被告於警詢供述毒品來
    源，業經警方查獲，而有毒品危害防制條例第17條第1項減
    輕其刑規定之適用，亦如前述。原審未及審酌於此，致未依
    上開規定，對被告減輕其刑，亦有不當。被告上訴，辯稱其
    供出毒品來源，因而查獲其他正犯，應有毒品危害防制條例
    第17條第1項規定之適用等語，為有理由，自應由本院將原
    判決撤銷改判。爰審酌被告明知甲基安非他命對身心之危害
    ，竟無視國家杜絕毒品犯罪之禁令，將甲基安非他命販賣與
    吸毒者，使購買之吸毒者更加產生對毒品之依賴性及成癮性
    ，戕害他人身體健康，並有滋生其他犯罪之可能，危害社會
    治安，且減損國家國力、競爭力，而被告本案販賣甲基安非
    他命之交易對象僅1人，交易金額為8,500元，並衡酌被告無
    其他犯罪科刑紀錄，此有臺灣高等法院被告前案紀錄表可稽
    ，素行尚可，其供稱其從事美髮業，因新冠病毒疫情影響，
    收入不穩定，致鋌而走險販毒，犯罪之目的、手段、犯罪後
    始終坦承犯行之犯後態度，兼衡被告之教育智識程度、生活
    狀況、素行品行（見原審卷第30、217頁所示）等一切情狀
    ，量處如主文第二項所示之刑。
五、沒收部分：
　㈠扣案如附表一編號２至７所示之甲基安非他命，鑑定結果如
    該附表及編號「備註」欄所示，且被告於原審審理時陳稱：
    均係我所有，係我本案販賣所剩之之甲基安非他命等語（見
    原審卷第29、212頁）。是應依毒品危害防制條例第18條第1
    項前段規定，不問屬於犯罪行為人與否，予以宣告沒收銷燬
    之；至於鑑驗用罄部分，則因不復存在，自不為沒收之諭知
    ，附此敘明。
　㈡扣案如附表一編號9所示之毒品分裝匙，被告於原審審理時陳
    稱：係我所有，係我本案販賣用來分裝毒品之物等語（見原
    審卷第29、212頁），且經草屯療養院鑑定結果，檢出第二
    級毒品甲基安非他命，詳如該附表及編號「備註」欄所示，
    足認，其內有甲基安非他命殘渣，且無法完全析離，而為違
    禁物，自應依毒品危害防制條例第18條第1項前段規定，不
    問屬於犯罪行為人與否，予以宣告沒收銷燬之。
　㈢扣案如附表一編號10、所示之物，均係被告所有，且係供被
    告本案犯行聯絡買家所用之物，業據被告於原審審理時供陳
    在卷（見原審卷第29、212頁），是應依毒品危害防制條例
    第19條第1項規定，不問屬於犯罪行為人與否，均宣告沒收
    之。
　㈣按犯罪所得，屬於犯罪行為人者，沒收之。但有特別規定者
    ，依其規定，刑法第38條之1第1項定有明文。而依刑法第38
    條之1之立法理由，為避免被告因犯罪而坐享犯罪所得，顯
    失公平正義，而無法預防犯罪，以符合任何人都不得保有犯
    罪所得之原則。基於澈底剝奪犯罪所得，以根絕犯罪誘因之
    意旨，不問成本、利潤，均應沒收。查扣案如附表一編號
    所示之現金6,500元及如附表二所示之現金2,000元，係被告
    遭員警查獲而扣案之本案價金及被告於偵查中自行繳交之犯
    罪所得，業據被告於原審審理時陳明在卷（見原審卷第29、
    212頁）。而被告於原審審理時固稱其已將所收取之2,000元
    給付與戴哲偉作為車資等語（見原審卷第28頁），然基於澈
    底剝奪犯罪所得，以根絕犯罪誘因之意旨，不問成本、利潤
    ，均應沒收。是前揭扣案之8,500元，本院酌以如宣告沒收
    ，並查無刑法第38條之2第2項過苛調節條款之適用，自應依
    刑法第38條之1第1項前段規定，均宣告沒收之。
　㈤扣案如附表一編號１、８所示之物，被告於原審審理時稱均與
    本案無關等語（見原審卷第29、212頁），是尚乏證據證明
    與被告本案犯行有關，或係供本案犯罪所用、犯罪預備之物
    或因犯罪所生之物，亦無證據證明係被告因本案犯罪所得之
    物，爰均不予宣告沒收。
  ㈥按在販賣毒品之場合，如出售者業將毒品交付買方，無論已
    否收得對價，既已易手，祇能在該買方犯罪之宣告刑項下，
    為沒收銷燬之諭知，尚無列在賣方犯罪項下沒收之餘地（最
    高法院100年度台上字第654號判決可參）。查如附表三編號
    １至３所示甲基安非他命3包鑑驗結果詳如該附表及編號「備
    註」欄所示，而該甲基安非他命3包中之其中2包係被告本案
    販賣交付與闕帝丰之甲基安非他命，惟被告無法確認係何2
    包之情，業據被告於原審審理時陳明在卷（見原審卷第29、
    215頁），然前揭甲基安非他命2包既已交付與闕帝丰，揆諸
    上揭判決意旨，即不得於被告本案所犯之罪項下宣告沒收銷
    燬之，附此敘明。
　㈦扣案如附表三編號１至３除前揭本案被告交付與闕帝丰之甲基
    安非他命2包外之其餘甲基安非他命1包，及扣案如附表三編
    號４至７所示之物，均係員警向闕帝丰所扣得，而被告於原審
    審理時否認為其所有（見原審卷第215頁），且無證據足證
    為係本案供犯罪所用、犯罪預備之物或犯罪所生之物或因本
    案犯罪所得之物，即無證據足證與本案之犯罪事實相關，故
    不得在本案宣告沒收、沒收銷燬。
六、據上論結，應依刑事訴訟法第369條第1項前段、第364條、
    第299條第1項前段，判決如主文。
本案經檢察官楊凱婷提起公訴，檢察官陳惠珠到庭執行職務。
中　　華　　民　　國　　111 　年　　1 　　月　　26　　日
            刑事第五庭    審判長法　官  鄭  永  玉
　　　　　　　　　　　　        法　官  卓  進  仕
　　　　　　　　　　　　　      法　官  許  文  碩  
以上正本證明與原本無異。
如不服本判決應於收受送達後20日內向本院提出上訴書狀，其未
敘述上訴理由者，並得於提起上訴後20日內向本院補提理由書（
均須按他造當事人之人數附繕本）「切勿逕送上級法院」。因疫
情而遲誤不變期間，得向法院聲請回復原狀。

                                書記官  林  育  萱
　　　　　　　　　　　　　　　　
中　　華　　民　　國　　111 　年　　1 　　月　　26　　日
附表一：
編號 扣押物品名稱及數量 備註 １ 封口袋5個 與本案無關 ２ 甲基安非他命1包 送驗晶體6包，均檢出甲基安非他命，驗前總淨重3.5153公克，驗餘總淨重3.4474公克〈草屯療養院110年7月6日草療鑑字第1100600165號鑑驗書（見偵卷第 273、274頁）〉 ３ 甲基安非他命1包  ４ 甲基安非他命1包  ５ 甲基安非他命1包  ６ 甲基安非他命1包  ７ 甲基安非他命1包  ８ 針筒2支 與本案無關 ９ 毒品分裝匙1組 送驗吸管乙支，檢出甲基安非他命〈草屯療養院110年7月6日草療鑑字第1100600165號鑑驗書（見偵卷第273、274頁）〉  行動電話1支（無SIM卡）   行動電話1支（含門號0000000000號SIM卡1張）   現金新臺幣6,500元  扣案時持有人：趙柏舜 扣押地點：臺中市○○區○○路0段0000號 扣押物品目錄表卷頁：偵卷第87至89頁 贓證物款收據：原審卷第164頁   
附表二：
編號 扣押物品名稱及數量 備註 １ 現金新臺幣2,000元  扣案時持有人：趙柏舜 扣押地點：臺灣臺中地方檢察署 扣押物品目錄表卷頁：偵卷第241頁 贓證物款收據：偵卷第244頁   
附表三：
編號 扣押物品名稱及數量 備註 １ 甲基安非他命1包 送驗白色粉末1包，檢出第二級毒品甲基安非他命，驗餘淨重0.0534公克 ２ 甲基安非他命1包 送驗晶體1包，檢出第二級毒品甲基安非他命，驗餘淨重0.7378公克 ３ 甲基安非他命1包 送驗晶體1包，檢出第二級毒品甲基安非他命，驗餘淨重0.2472公克 ４ 毒品吸食器1組 送驗玻璃球吸食器乙組，檢出第二級毒品安非他命、甲基安非他命、N,N-二甲基安非他命 （N,N-Dimethylamphetamine）  ５ 針筒1支 送驗注射針筒乙支，檢出第二級毒品甲基安非他命 ６ 橡皮帶1條  ７ 行動電話1支（含門號0000000000號SIM卡1張）  扣案時持有人：闕帝豐 扣押地點：臺中市○○區○○路0段0000號313室 扣押物品目錄表卷頁：偵卷第77頁 編號１至５鑑驗書：草屯療養院110年7月1日草療鑑字第1100600166號鑑驗書（見原審卷第105至107頁）   
附錄論罪科刑法條：
毒品危害防制條例第4條第2項
製造、運輸、販賣第二級毒品者，處無期徒刑或10年以上有期徒
刑，得併科新臺幣1千5百萬元以下罰金。